臺灣臺中地方法院民事判決
111年度簡上字第98號
上  訴  人  黃祺惠  
訴訟代理人  張世昌  
被  上訴人  林阿釵  
訴訟代理人  林沛妤律師
上列當事人間請求損害賠償事件，上訴人對於中華民國110年11
月30日本院110年度豐簡字第90號第一審判決提起上訴，本院於1
11年7月1日言詞辯論終結，判決如下：
    主    文
上訴駁回。
第二審訴訟費用由上訴人負擔。   
    事實及理由
一、上訴人主張：兩造及訴外人林明助、張林阿月、林世豪、林
    湘涵原為坐落臺中市○○區○○段000○0地號之未保存登記建物
    （門牌號碼：臺中市○○區○○路0段○○巷0號，下稱系爭建物）
    之共有人。嗣經上訴人於民國109年5月20日，以新臺幣（下
    同）161萬1千元之價格拍定取得系爭建物，並於同年月25日
    取得系爭建物權利移轉證書。其後未能順利點交，由本院執
    行處於同年7月21日派員至現場履勘，發現系爭建物外之不
    鏽鋼大門遭拆卸放置一旁、該不鏽鋼大門之柱子及圍牆亦遭
    破壞。又於同年8月24日派員至現場點交後，發現被上訴人
    將系爭建物內之電線、電筒、電表、水塔等物拆卸，經上訴
    人對被上訴人提起刑事毀損告訴。被上訴人於前開刑事案件
    偵查中，業已坦承僱工拆除上開物品，顯係故意損害上訴人
    所有之物品。而本件圓牆、柱子、大門等是定著於建築基地
    法定空地上，此部分土地並經上訴人承租，屬建築法第4、7
    條雜項工作物，由建築法第10、11條及司法實務判決可知上
    訴人拍定除系爭建物，其外大門圍牆、柱子及外大門，明顯
    就是主體建物之從物，專屬系爭建物在使用，其作用隔離外
    面保護建物主體安全性及維護建物所有權人身家財產安全及
    隱私性，雖未載於權利移轉證書，仍應認屬從物，而拍定予
    上訴人所有，被上訴人故意毀損，自應依侵權行為之刎定，
    負損害賠償責任，爰就系爭圍牆、柱子及不鏽鋼大門部分，
    其中圍牆柱子泥作2萬元、磚頭水泥和沙共1萬2,300元、鐵
    門材料和工錢共3萬3千元為賠償；另就電筒（含連接之電線
    ）、水塔、系爭建物電表及屋內電線部分，其中變壓器線路
    配置費用1萬5千元、開關電線水管施作材料和工錢3萬元，
    以上請求被上訴人就上訴人已支出之上開費用加計利息後共
    11萬6千元等語。起訴聲明求為判決：被上訴人應給付上訴
    人11萬6千元，及自110年11月10日起至清償日止，按週年利
    率百分之5計算之利息。
二、被上訴人抗辯：上訴人對被上訴人提起之刑事毀損告訴案件
    ，業經臺中地方檢察署檢察官於110年度偵字第8413號不起
    訴處分書中認定：上訴人拍定取得之權利範圍不包括系爭建
    物外之圍牆、柱子及不鏽鋼大門及水、電供應設備等節，並
    經臺灣高等檢察署臺中分署檢察官以110年度上聲議字第126
    0號駁回上訴人之再議，再經本院以110年度聲判字第101號
    駁回上訴人交付審判之聲請。再者，被上訴人於偵查中已表
    明，係經兩造協議道路讓路，始會拆除部分圍牆及柱子，並
    卸下不鏽鋼門放置現場，另係經上訴人同意始拆除電筒、水
    塔。且電筒、水塔均非屬不動產之重要成分，上訴人自無從
    主張為其所有。至於上訴人主張之電線、水管損害部分，與
    被上訴人無涉，且亦非屬建物之構造一部。上訴人所拍定之
    系爭建物，坐落土地非上訴人所有，且屬未辦理保存登記之
    建物，並非依建築法所興建之建物，自無建築基地法定空地
    等規定之適用。故被上訴人未侵害上訴人所有權等語。
三、原審判決斟酌兩造之攻擊防禦方法後，為上訴人敗訴之判決
    。上訴人不服提起上訴，上訴聲明求為判決：1.原判決廢棄
    、2.被上訴人應給付上訴人11萬6千元及自110年11月10日起
    至清償日止，按週年利率百分之5計算式利息。被上訴人則
    答辯聲明求為判決駁回上訴。
四、兩造爭執與不爭執事項(見本院簡上卷第62至63頁)：
（一）兩造不爭之事實：
　　1.系爭建物為上訴人在109年5月20日拍定取得，同年月25日
      取得權利移轉證書。
    2.在109年7月21日法院執行處履勘現場發現系爭建物外的不
      鏽鋼大門遭拆除，柱子、圍牆遭破壞。
　　3.109年8月24日點交後被告發現系爭建物內之電線、電筒、
      電錶、水塔等物遭拆除，上訴人已表示捨棄不再請求。
　　4.大門、柱子、圍牆為被上訴人僱工拆除。
（二）本件爭點：
　  1.本件之大門、柱子、圍牆是否為上訴人所有？
    2.上開大門、柱子、圍牆修復的費用為何？　　
五、本院之判斷：
（一）上訴人主張系爭建物由其於109年5月20日拍定取得，同年
      月25日取得權利移轉證書。嗣於109年7月21日本院執行處
      履勘現場發現系爭建物外的不鏽鋼大門、柱子、圍牆遭被
      上訴人僱工拆除。於109年8月24日點交後被告發現系爭建
      物內電線、電筒、電錶、水塔等物遭拆除等情，為被上訴
      人所不爭執，並有本院108年度司執字第133276號卷可參
      ，堪信為真實。
（二）就系爭圍牆、柱子及不鏽鋼大門，上訴人請求被上訴人賠
      償圍牆柱子泥作2萬元、磚頭水泥和沙共1萬2,300元、鐵
      門材料和工錢共3萬3千元及其利息部分：
　　1.按動產因附合而為不動產之重要成分者，不動產所有人，
      取得動產所有權，民法第811條定有明文。又按主建物附
      加之增建物如無獨立出入口，不能為獨立使用者，應屬主
      建物之附屬物而為主建物之一部分，可併就該增建物為執
      行，而由拍定人取得該增建物之所有權，執行法院亦應予
      一併點交（最高法院92年度台抗字第338號判決要旨參照
      ）。
　　2.查，上訴人拍得不動產權利之範圍為系爭建物之磚造、鐵
      架造及木造3層建物，合計樓層面積為343.9平方公尺，有
      上訴人提出之本院不動產權利移轉證書可佐（見本院豐簡
      卷第297頁）。至於前開權利移轉證書上所載臺中市○○區○
      ○段00000地號土地（下稱系爭土地），僅係標示系爭建物
      之坐落土地，上訴人未取得系爭土地之所有權甚明。上訴
      人雖主張與系爭土地所有權人即臺灣糖業股份有限公司簽
      訂租賃契約等語，並提出租賃契約為證（見本院豐簡卷第
      57頁至第62頁），然此部分僅能佐證上訴人有向該公司承
      租系爭土地，尚無從佐證上訴人即取得系爭圍牆、柱子及
      不鏽鋼大門之處分權。且觀諸本院不動產權利移轉證書上
      （見本院豐簡卷第297頁），於備考欄處亦僅記載「本建
      物係未辦保存登記之建物」等語，而未註明包含其他增建
      部分，或載明包含系爭圍牆、柱子及不鏽鋼大門等部分亦
      為上訴人所拍定取得，是前開權利移轉證書並未記載上訴
      人取得系爭圍牆、柱子及不鏽鋼大門所有權，應屬明確。
　　3.次查，系爭圍牆、柱子及不鏽鋼大門並未附著於系爭建物
      ，而係立於系爭土地上，與系爭建物間尚相隔一段距離，
      有上訴人提出之系爭建物照片可憑（見本院豐簡卷第47頁
      至第49頁），自難認係主建物即系爭建物附加增建物之附
      屬物，應屬獨立之物。上訴人雖以系爭建物之門牌係設於
      柱上為由，主張系爭柱子即為系爭建物之一部等語，惟門
      牌主要功能係供辨認地址，通常設置於位置明顯之處，是
      在有外圍圍牆、柱子及大門隔絕土地內外之情形時（如本
      件），為方便辨識常將門牌設於外圍圍牆、柱子或大門上
      ，然其址所指建物，仍為內部之系爭建物，自不能僅以系
      爭建物之門牌係設於柱上，即認系爭圍牆、柱子及不鏽鋼
      大門即為系爭建物之附屬物。且系爭圍牆、柱子及不鏽鋼
      大門與系爭建物各自有獨立出入口，而系爭圍牆、柱子及
      不鏽鋼大門亦能獨立作為隔絕系爭土地內外使用，上訴人
      此部份主張系爭圍牆、柱子及不鏽鋼大門為系爭建物之附
      屬物，尚非可採。系爭圍牆、柱子及不鏽鋼大門既非系爭
      建物之主建物增建部分之附屬物，亦未經本院載明於不動
      產權利移轉證書上，自非拍定效力所及。
　　4.按拍賣之不動產，買受人繳足價金後，執行法院應發給權
      利移轉證書，買受人自領得執行法院所發給權利移轉證書
      之日起，取得該不動產所有權，強制執行法第97條、第98
      條定有明文。又所謂從物，乃指非主物之成分，常助主物
      之效用，而同屬於一人者而言，此觀民法第68條第1項之
      規定自明。而所謂常助主物之效用，係指該物就一般交易
      觀念言之，在客觀上具有繼續性的輔助主物之經濟效用，
      而居於從屬關係，其本身捨輔助主物之外，不具獨立使用
      之經濟效用者而言。苟僅所有人在主觀上將某物作為原物
      之輔助使用，或僅作暫時性之輔助使用者，或縱與之分離
      亦不致喪失他物之利用價值或減損其經濟效用者，則非從
      物（最高法院81年度台上字第72號及第1370號民事裁判參
      照）。查，本件所拍定者係未辦理保存登記之不動產，上
      訴人拍得不動產權利之範圍為系爭建物之磚造、鐵架造及
      木造3層建物，合計樓層面積為343.9平方公尺，有上訴人
      提出之本院不動產權利移轉證書可佐（見本院豐簡卷第29
      7頁），依上開法文之規定，上訴人即僅取得此部分之所
      有權。又上訴人另主張應審酌本件圓牆柱子大門等是定著
      於建築基地法定空地上，屬建築法第4、7條雜項工作物，
      由建築法第10、11條及司法實務判決可知上訴人拍定除系
      爭建物，其外大門圍牆、柱子及外大門，明顯就是主體建
      物之從物，專屬系爭建物在使用，其作用隔離外面保護建
      物主體安全性及維護建物所有權人身家財產安全及隱私性
      ，故主物之處分及於從物等語。然查，系爭圍牆、柱子及
      不鏽鋼大門部分對上訴人而言主觀上雖得隔離外面保護系
      爭建物主體安全性及維護建物所有權人身家財產安全及隱
      私性，然系爭圍牆、柱子及不鏽鋼大門部分縱與系爭建物
      分離，依然能作為隔絕系爭土地內外而獨立使用，其本身
      捨輔助系爭建物之外，仍具隔絕系爭土地內外之獨立使用
      經濟效用，依上開說明，系爭圍牆、柱子及不鏽鋼大門部
      分功能亦得圈圍系爭土地，作為輔助系爭土地之所用，此
      觀諸多空地並無主建物，仍以外圍牆、大門等圍地以隔絕
      內外即明，況系爭建物未予考量系爭圍牆、柱子及不鏽鋼
      大門部分，亦不致於使系爭建物喪失利用價值或使系爭建
      物之效用減低，此可從上訴人拍賣時，亦僅就系爭建物之
      主體為標的聲請拍賣可知，是上訴人指摘系爭圍牆、柱子
      及不鏽鋼大門部分為系爭建物之從物，應不可採。
　　5.基此，系爭圍牆、柱子及不鏽鋼大門部分可為獨立存在之
      地上物，非附屬物或從物，本件拍賣之權利移轉證書，業
      已明載拍定之範圍為系爭建物之磚造、鐵架造及木造3層
      建物，合計樓層面積為343.9平方公尺，並不包括系爭圍
      牆、柱子及不鏽鋼大門部分，而未移轉所有權予上訴人；
      且系爭圍牆、柱子及不鏽鋼大門部分，亦係用以隔絕系爭
      土地內外，與系爭建物無不可分離之「常助主物之效用」
      ，非系爭建物之從物，故就系爭建物之處分，亦不及於系
      爭圍牆、柱子及不鏽鋼大門部分。從而，上訴人主張被上
      訴人拆除系爭圍牆、柱子及不鏽鋼大門，係侵害上訴人之
      權利等語，即難認有據。上訴人請求被上訴人賠償其此部
      分所受損害，自無可採。
（三）就電筒（含連接之電線）、水塔、系爭建物電表及屋內電
      線，上訴人請求被上訴人賠償變壓器線路配置費用1萬5千
      元、開關電線水管施作材料和工錢3萬元及其利息部分：
      按當事人於言詞辯論時為訴訟標的之捨棄或認諾者，應本
      於其捨棄或認諾為該當事人敗訴之判決，民事訴訟法第38
      4條定有明文。查，本件就上訴人於原審所主張之電筒（
      含連接之電線）、水塔、系爭建物電表及屋內電線部分，
      於本院審理時業已明白表示捨棄而不再請求，並經本院列
      為不爭執事項，由上訴人簽名確定（見本院簡上卷第62、
      63頁），此部分可認上訴人業已為捨棄之意思表示，依上
      揭法文，此部分自應為上訴人敗訴之判決。
六、綜上所述，上訴人依侵權行為之法律關係請求：被上訴人應
    給付11萬6千元及自110年11月10日起，至清償日止，按年息
    百分之5計算之利息，不應准許，原審判決上訴人敗訴，其
    理由雖有不同，但結果並無二致。上訴意旨指摘原判決不當
    ，求予廢棄改判，為無理由，應予駁回其上訴。
七、本件事證已臻明確，兩造其餘主張、攻擊防禦方法與舉證，
    經審酌後與判決結果核無影響，自不用逐一論述，附此敘明
    。
八、據上論結，本件上訴為無理由，依民事訴訟法第436條之1第
    3項、第449條第2項、第78條，判決如主文。　　　
中　　華　　民　　國　　111 　年　  7 　　月　　29　　日
          　　　  民事第一庭    審判長法  官  許石慶

                                      法  官  蔡孟君

                                      法  官  王詩銘
正本係依原本作成。
本件不得上訴。　　　　　　　　　　　　　　　　　　　
中　　華　　民　　國　　111 　年　　8 　　月　　2 　　日
                                     書記官   林玟君